臺灣高等法院臺南分院刑事判決　　　　　九十一年度上更(一)字第四四七號　　Ｃ
　　　上　訴　人
　　　即　被　告　甲　○　○
　　　選任辯護人　蔡　敬　文
右上訴人因竊盜等案件，不服臺灣臺南地方法院九十年度訴字第六四二號中華民國九
十年十一月三十日第一審判決（起訴案號：臺灣臺南地方法院檢察署八十九年度營偵
字第一五九二號），提起上訴，判決後，經最高法院發回更審，本院判決如左：
      主      文
原判決撤銷。
甲○○無罪。
      理      由
一、公訴意旨略以：被告甲○○於民國八十三年六月中旬，受雇於被害人丙○所經營
    位而於高雄市○○區○○路四八六號電器行擔任外務員工作，竟意圖為自己不法
    所有，於同年六月三十日利用被害人外出之機會，竊得被害人所有置放於上開電
    器行抽屜內之付款人高雄市小港區農會、票號為0000000號空白支票乙紙
    ，見被害人之印章亦放於抽屜內，並盜蓋被害人之印章於上開空白支票，旋即意
    圖供行使之用，於不詳時、地在上開空白支票偽簽發票日為八十三年十月五日及
    面額為新台幣（下同）六十五萬七千元，而填載完成後將該支票交付乙○○（另
    移原審法院併案審理）提示，因該支票已掛失止付而遭退票，因認被告涉犯刑法
    第三百二十條第一項之竊盜及第二百零一條第一項之偽造有價證券罪嫌云云。
二、公訴人認上訴人即被告甲○○犯竊盜罪及偽造有價證券罪，係以右揭事實，業據
    被害人丙○指述綦詳，並有上開支票及退票理由單（均影本）在卷可稽，而上開
    支票係被告交付予乙○○，交付時上開支票已填載完成，此業據證人乙○○到庭
    結證無訛，再參以被告在被害人處工作，有機會竊取上開支票，且將上開支票交
    付予乙○○等情，足認被告係欲將責任推給所謂洪順宗之人為主要論據。
三、訊據被告坦承其於八十三年六月中旬，受僱於被害人所經營右開電器行擔任外務
    員工作等情，惟否認有竊盜及偽造有價證券之犯行，辯稱：其八十三年六月十二
    日上班，十三日就離職，被害人說遺失、止付是同年六月三十日，其已離職，其
    不可能去偷支票，偽造支票，被害人在本院上訴審九十一年二月六日說八十三年
    六月三十日支票掛失止付，同年六月二十八日他僱用被告，同年六月三十日被告
    離職，被害人在警訊說八十三年六月中旬遺失，上開支票乙○○在警局說是洪順
    宗寄給她的，其沒有打電話和乙○○聯絡要寄支票，是洪順宗打的，該張支票是
    洪順宗寄給乙○○，乙○○告訴其支票後面洪順宗有背書，洪順宗拿支票給其時
    ，告訴其說乙○○要求其也要背書，該張支票不是其交給洪順宗的，其沒有將支
    票交給乙○○，洪順宗拿支票要給其背書，其打電話去銀行照會結果已掛失止付
    ，所以其塗掉背書，再還給洪順宗，確實有洪順宗這個人，其不知道洪順宗在何
    處，他住所都是假的，乙○○沒有匯給其八十萬元要買音響等，她匯二次是要買
    香煙的，其都還她，在本院上訴審其有提出匯款單，在本院上訴審的判決書第五
    頁有提到等語。
四、按犯罪事實應依證據認定之，無證據不得推定其犯罪事實，不能證明被告犯罪者
    ，應諭知無罪之判決，刑事訴訟法第一百五十四條、第三百零一條第一項定有明
    文。事實之認定，應憑證據，如未能發現相當證據，或證據不足以證明，自不能
    以推測或擬制之方法，以為裁判基礎。又被害人之陳述如無瑕疵，且就其他方面
    調查又與事實相符，固足採為科刑之基礎，倘其陳述尚有瑕疵，則在未究明前，
    遽採為論罪科刑之根據，即難認為適法。而被告否認犯罪事實所持之辯解，縱屬
    不能成立，仍非有積極證據足以證明其犯罪行為，不能遽為有罪之認定，有最高
    法院四十年臺上字字第八六號、六十一年臺上字第三○九九號及三十年上字第一
    八三一號判例可資參照。
五、經查：
（一）被告於偵查中供稱：「（年有否丙○的壹張空白支票？）沒有。」「（票是
      否自你流出來的？）不是，朋友欠我錢，我約朋友到丙○處還我錢，我沒有告
      訴朋友以假名在丙○處工作，怕他揭發，我就先走了，支票應該是朋友洪順宗
      偷的，事後洪順宗還拿支票來找我，要我背書，後來支票流到乙○○，我有告
      訴乙○○，票是洪順宗偷的。」「（丙○說還有一台錄放影機不見了？）我不
      知道。」「（（提示）是否這張支票？）乙○○有說洪順宗有背書。」「（執
      行有價證券案內容？）我做生意收芭樂票的。」「（尚有意見？）票若是我偷
      的，我不會打電話給乙○○叫他不要軋入，而且我和乙○○是好朋友，不可能
      陷害他。」（見偵查卷第十二頁背面、第十四頁正面）「（為何以假名工作？
      ）被通緝中。」「（洪順宗有到丙○那邊找你？）是的，他有欠我一百多萬元
      ，是我約他到公司去講，後來我想是化名工作，怕被老闆知悉，就故意跑掉不
      在，事後洪順宗說有去公司找我，要拿張支票給我背書要交給乙○○。」「（
      有看過那張支票？）有的，我沒有背書。」（見偵查卷第三四頁正面）「（乙
      ○○說是你要還他錢，為何洪順宗要代你還錢？）錢都是由我轉交給洪順宗要
      購買洋煙的，但都沒有買，他才寄支票給乙○○還錢。」「（洪順宗是真實姓
      名？）我有看過他身分證，不知真假，是高雄人。」（見偵查卷第三四頁背面
      ）等語；於原審審理時供稱：「（對起訴書之犯罪事實有何意見？（告以要旨
      ））起訴事實不實在，本件與我無關。」「（空白支票你有無看過或用過？）
      都沒有。」「（（提示證人乙○○筆錄，告以要旨）有何意見？）證人所言不
      實在，因為我向他租車，我欠他錢，他要我替他擔這筆錢。如果支票是我給他
      的，為何我並沒有背書。」「（是否曾在丙○那裡工作？）是，我當時因為被
      通緝，所以我冒名在那裡工作。」「（有無其他事項或證據需要調查？）請求
      調出本件支票，作筆跡鑑定。」「（是否可提出你平日書寫的信件文字？）我
      有提出答辯狀，那是我自己寫的。」（見原審卷第二三頁、第二四頁）「（證
      人（指乙○○）有無託你買東西？）有，他託我買走私香煙。支票是洪順宗寄
      給證人的，我後來有跟證人說支票已報遺失，要他不要去提領。」（見原審卷
      第四十頁、第四一頁）「（支票何人寄的？）是洪順宗寄的，而且支票上有洪
      順宗背書。」（見原審卷第四一頁）「（支票是否你偷的？）不是。」（見原
      審卷第九一頁）「（（提示支票影本）為何支票背面原來有你的背書後來又劃
      掉了？）支票背面『甲○○』的背書是我寫的，後來也是我劃掉的，因為我拿
      到這張支票背書後，我向銀行照會，銀行表示這張票已經報遺失了，我便立即
      將背書劃掉。當時只有我和洪順宗二人在場，洪順宗說他要將支票寄給乙○○
      ，而乙○○說支票要我背書她才要收，所以洪順宗才會拿支票來找我背書。」
      「（為何要將支票寄給乙○○？）因為乙○○拿錢要洪順中（宗）替他買走私
      洋煙。我後來有打電話給乙○○，跟他說這張支票已報遺失，讓他不要收這張
      票。」「（洪順中（宗）是否到過丙○住處？）我當時在丙○那裡工作，洪順
      宗跟我說他要來我工作的地方找我，因為當時我因案通緝冒名在丙○那裡工作
      ，我怕洪順宗到那裡揭發我，所以我在事先就先離職，後來洪順宗到丙○那裡
      後，丙○就遺失了很多東西，除了系爭支票之外，還有遺失首飾及其他的東西
      。」「（支票正面日期、金額、數字，是否你寫的？）不是。」「（（提示支
      票影本、退票理由單影本、匯款單，告以要旨）有何意見？）沒有。支票票面
      不是我寫的。」「（（提示告訴人丙○、證人乙○○筆錄，告以要旨）有何意
      見？）支票不是我偷的。」（見原審卷第一二八頁至第一三○頁）等語；於本
      院上訴審調查時供稱：「（「（上訴理由？）我是冤枉的，我離職後告訴人支
      票才遺失的。」「（你於民國八十三年六月三十日某時，利用丙○及丙○之妻
      均外出辦事而電器行內僅你一人看管之機會，見丙○所有而付款人為高雄市小
      港區農會、票號為0000000號之空白支票之有價證券一張及丙○之印章
      一枚均放置在抽屜內，竟基於供行使之用及為自己不法所有之意圖，先盜蓋上
      開印章於系爭支票之發票人欄內，予以偽造後，再竊取系爭支票，後於某日，
      在某地，在系爭支票上記載發票日為八十三年十月五日、面額為六十五萬七千
      元，並在背面背書後，郵寄交付乙○○使用，以抵充欠款，嗣經乙○○提示，
      但因系爭支票已被丙○通知掛失止付而遭退票？）丙○遺失支票時間並不是在
      六月十五日那天，支票也沒有我的筆跡。丙○在七月十日才知悉支票遺失，才
      去掛失止付。」「（何時在系爭公司任職？）我只有去那裡任職一日。時間我
      忘記了。」「（當時你以何姓名任職？）忘記了。」「（你認識當庭證人（指
      乙○○）？）認識。」「（你將系爭支票寄給乙○○？）不是。」「（對證人
      （指乙○○）所言，有何意見？）證人所言不實在，證人說他有付訂金給洪順
      宗怎麼不認識？」「（對告訴人（指被害人）所言，有何意見？）告訴人只是
      懷疑我而已，告訴人警訊筆錄稱我去他那裡任職時是六月中旬。」「（你何時
      任職？）六月中旬。」「（提示你偵訊筆錄，有何意見？）我會說這話是因為
      洪順宗打電話給我，說他要與丙○太太和解。」「（洪順宗住何處？）住高雄
      旗津。」「（洪順宗幾歲人？）五十幾歲人。」「（提示法務部戶政連結作業
      系統並沒有洪順宗此人？）確實有洪順宗此人。」（見本院上訴審卷第四六頁
      至第五三頁）「（你如何會知道支票是洪順宗的？）他曾經打電話給丙○太太
      要談和解，是他告訴我支票是他的。」「（洪順宗何時告訴你？）八十三年九
      月時他告訴我的，是因為我找到他，他被我打後他才告訴我是他偷拿的。」「
      （你在丙○那裡工作一天，為何洪順宗在那天會去丙○處找你？）我找他他才
      來公司的，當時我有告訴他我是通緝用假名。」「（你如何找到洪順宗？）我
      以呼叫器聯絡他，我當時有留公司的電話。當時只有我一人看店。我也不知道
      他是否有來找我，是事後乙○○告訴我支票遺失，我才知道此事。」「（為何
      沒有洪順宗此人？）我也是受害者。」（見本院上訴審卷第七九頁、第八○頁
      ）等語；於本院本審調查及審理時供稱：「（於八十三年六月三十日是不是利
      用丙○及丙○之妻均外出辦事而電器行內僅你一人看管之機會，見丙○所有而
      付款人為高雄市小港區農會、票號為0000000號之空白支票一張及丙○
      之印章一枚均放置在抽屜內，你是不是竊取該空頭支票先盜蓋上開印章於該支
      票之發票人欄內，後於某日，在某地，在該支票上記載發票日為八十三年十月
      五日、面額為新台幣六十五萬七千元，並在背面背書（但嗣又塗銷背書）後，
      郵寄交付乙○○使用，以抵充欠款，以後經乙○○提示，但因該支票已被丙○
      通知掛失止付而遭退票？）我沒有偷拿，我中旬只上班一天，他支票六月三十
      日才被偷的。」「（你對支票、退票理由單、遺失票據申請書有何意見？（提
      示警卷並告以要旨））支票字跡、印章不是我蓋的。」（見本院本審卷九十一
      年十月七日訊問筆錄）「（這張支票後面洪順宗背書是不是洪順宗自己簽名的
      ？（提示原審卷第一一五頁））是洪順宗自己簽的。」「（你怎麼知道是他自
      己簽？）這張支票是他寄給乙○○，乙○○告訴我支票後面洪順宗有背書。」
      「（你當時為何會在該支票後面背書？）洪順宗拿支票給我時，告訴我說乙○
      ○要求我也要背書。」「（這張支票是不是你交給洪順宗的？）不是。」「（
      乙○○上次在本院為何說這張支票是你給他的？）他作偽證。我說我欠他二十
      幾萬元，為何會寄六十幾萬支票給他。」「（這張支票除了你及洪順宗背書以
      外還有什麼工程行背書？）我當初背書時沒有洪順宗、工程行背書，什麼工程
      行我也不知道。」「（乙○○在原審說他匯給你八十萬元要買音響等，你沒有
      將東西交給他，你就慢慢將錢還給他，你有何意見？（提示原審卷第四十頁並
      告以要旨））他都沒有匯錢給我，他匯二次是要買香煙的，我都還他，在本院
      上訴審有提出匯款單，在上訴審的判決書第五頁有提到。」「（提出郵局的存
      摺）」「（你提出郵局存摺要證明什麼？）乙○○沒有匯八十幾萬（元）給我
      。」「（乙○○在原審說這張支票是你寄給他，你有何意見？（提示原審卷第
      四十頁並告以要旨））他在警局筆錄說是洪順宗寄給他的。我沒有打電話和她
      聯絡要寄支票，是洪順宗打的。」等語（見本院本審卷九十一年十月二十一日
      訊問筆錄及九十一年十月三十一日審判筆錄），被告除警訊未到庭外，從檢察
      官偵查起至本院本審調查及審理時所為上開供述，均否認竊取被害人上開空白
      支票及偽造該支票，而被告於偵查中、原審時及本院本審時所書寫之數目字筆
      跡，與上開支票之筆跡比對均不符，有該數目字附於偵查卷（第三六頁）、原
      審卷（第二五頁）、本院本審卷（九十一年十月七日訊問筆錄後面）及該支票
      影本一張附於原審卷（第一一五頁）可稽，本院本審認無鑑定該支票筆跡必要
      ，被告辯稱該支空白票係洪順宗所竊得及洪順宗偽造該支票，洪順安並無住居
      所供本院本審傳訊查明，被告否認該犯罪事實所持之辯解，縱屬不能成立，依
      前開判例，仍非有積極證據足以證明其犯罪行為，不能遽為有罪之認定。
（二）被害人於警訊時指稱：「（你於何時？何地失竊該支票？）該支票於本八十三
      年六月中旬在我家（同右址，指高雄市○○區○○路四八六號）一樓抽屜中失
      竊。」「（該支票確為空白支票嗎？票面字跡是否為你本人筆跡？）確實是空
      白支票，印章為我本人的，因我的支票和印章是放在一起的。」「（警方提供
      相片（甲○○）是否為你店裡的業務員，是的，確是他本人，他的姓名不詳，
      因他用假姓名應徵。」「（該支票失竊，是否有人嫌疑較大？）是甲○○偷竊
      該支票的，沒錯，當時我出去一下，馬上就回來，所以抽屜未鎖，而當時甲○
      ○在場看店。」等語（見八十三年十二月二十七日丙○警訊筆錄）；於原審審
      理時指稱：「（（提示支票影本）本章（張）支票是否你的？）支票是我的，
      印章也是我的，但是上面的字不是我寫的。這張支票原來是空白的和印章都是
      放在抽屜裡，後來被告沒有經過我的同意就私自拿去，八十三年六月間被告拿
      去的，我後來有去辦理掛失止付。」「（有無親眼看見支票是被告拿去的？）
      沒有。我報案時，我並沒有說支票是被告拿去的，但我有懷疑是被告拿的。因
      為支票遺失的第二天，被告就自動離職，所以我懷疑支票是被告拿的。」「（
      支票現在何處？）支票現在農會那裡。」「（支票洪順宗有無背書？）有。」
      「（被告當時在你店裡應徵工作，是以何名？）他是用其他人的名字去應徵。
      」「（被告離職後，他的朋友有無去店裡找他？）被告離職後，就是證人乙○
      ○到店裡來查系爭支票的來龍去脈，沒有其他人來找被告。」「（是否認識洪
      順宗？）不認識。」「（為何洪順宗會有支票？）我不知道。」等語（見原審
      卷第三八頁、第三九頁、第四二頁）；於本院上訴審審理時指稱：「（支票何
      時遺失？）八十三年六月三十日。」「（何時僱用在庭被告？）在支票遺失之
      前一、二日前六月二十八日僱用，六月三十日他離職的。我是發現支票遺失時
      我才掛失止付的。」「（被告來應徵時你有核對身分證？）沒有。」「（應徵
      時被告有稱他是何姓名？）他告訴我說他姓謝，住宜蘭。」「（支票何時遺失
      ？）我六月三十日掛失止付的。」「（你的支票是整本遺失？）遺失二張支票
      ，整本支票中間撕掉二張。」「（你遺失幾張？）可能是一張吧。」「（當時
      你僱用的人是在庭被告？）很像。」「（被告履歷表？）我目前沒有。」「（
      提示你警訊筆錄為何當時你稱是六月十五日遺失支票？）我真正報案是在派出
      所，確實遺失時間應該是屬於掛失止付的時間六月三十日。」（見本院上訴審
      卷第四九頁至第五二頁）「（被告是如何去你公司應徵？）我登報，被告見報
      來應徵。」「（你登在何報？）我只知道登在報紙。」「（何時登報？）八十
      三年夏天。」「（被告有在你登報當天應徵？）登報當天。」「（被告何時去
      上班？）登報隔日。」「（被告上班幾天？）第一天他作整日，第二天我們出
      去他就離開了。」「（何時發現支票遺失？）第二天他離開公司，我報案時我
      發現支票遺失。六月三十日報案的。」「（支票何時遺失？）八十三年六月三
      十日我發現遺失，我才去報案。」「（你向何分局報案？）小港分局高松派出
      所。」「（你發現遺失時間？）六月三十日上午我發現遺失，我當天去報案也
      報支票遺失。」「（你有親眼見到被告竊盜你的支票？）我沒有看到。」「（
      你的支票之前已經蓋好印章？）沒有，不可能事先蓋好。」「（你說你有遺失
      兩台錄放影機？）是。」「（你報案當天發現支票遺失，當時你報案時有提及
      你兩台錄放影機也遺失？）我一起報案。」「（乙○○有去分局作筆錄，你知
      悉？）我不知道，十月份乙○○有去我家問我支票是否是我的，我說是我的。
      」「（乙○○有去分局提出錄音帶，你知悉？）我不知道。」「（你支票遺失
      時有人打電話給你太太？）有人打電話問我們支票是否退票。」「（當天你登
      報幾天？）不記得。我沒有印象。」「（你確定你是六月三十日遺失之票，還
      是六月三十日支票止付？）我確定是六月三十日遺失支票。」「（你發現支票
      遺失你如何處理？）我發現時我去報案，我有拿報案三聯單，去登報作廢。」
      「（被告何時去你公司上班？）他只有去上班兩天，我無法確定時間。」「（
      你去報案時警員有拿報案失竊單給你？或是你自己提出支票止付單給警員？）
      我拿報案證明去小港農會，農會才叫我登報作廢。」「（你何時會使用這張支
      票？）客戶請款時。」「（客戶請款是月底請款？）不一定。」「（被告去應
      徵時有告訴你他的名字？）沒有。」「（被告離開時有告訴你？）我們出去時
      他已經走了。」「（你確定被告竊取你的支票？）我不確定。」「（被告有去
      你店裡過夜？）有過夜過，在我家過夜。」「（如你剛剛所陳述之申報作廢情
      形後之後才去申報票據遺失？）我是登報完畢才去填這張表的。我先要去農會
      支票止付，農會叫我先去報案，拿報案證明去農會止付，之後我去登報，登完
      報我才去寫申報書的。」「（你登報幾天？）他們叫找登三天。」（見本院上
      訴審卷第一三一頁至第一三九頁）等語；於本院本審調查時指稱：「（甲○○
      何時被你僱用在電器行擔外務員？）八十三年六月。他沒做我才報支票遺失。
      」「（八十三年六月哪一天僱用？）我忘記了。」「（這張支票何時被竊？（
      提示警卷第七頁））何時被竊我不知道，我發覺時在八十三年六月三十日馬上
      到派出所報案。」「（該張支票是不是甲○○偷竊？）我不知道是不是他偷的
      。」「（你在警訊為何說甲○○偷的？（提示警卷丙○筆錄並告以要旨）我那
      時不知他叫甲○○，我只是有合理的懷疑。」「（你是不是有掛失止付？）是
      。」「（遺失票據申請書是你寫的？）是。」「（支票上的印章是不是你的？
      （提示警卷第七頁並告以要旨））是。」等語（見本院本審卷九十一年十月七
      日訊問筆錄）。被害人上開對於其所有之上開空頭支票是否確為被告所竊取及
      該支票遺失日期等情之指述先後不一，其指述即有瑕疵，又查無其他佐證，尚
      難僅憑被害人片面而有瑕疵之指述，遽認被告有竊取上開空白支票及偽造該支
      票，而上開支票除有洪順宗背書外，尚有被告及某工程行（印文不清楚之背書
      ），嗣後被告及某工程行雖均塗去，然如上開空白支票確由被告所竊取，衡情
      應無偽造該支票後再在該支票背書，以自暴犯行之理。又被害人所失竊之錄放
  影機，亦無積極證據足資證明為被告竊得，此部分未經起訴，本院無從審酌。
（三）證人乙○○於警訊時證稱：「（該支票一九九九一二號為何人交付給妳？為何
      用途？）為洪順宗寄給我的，因我付訂金給他，作為買煙及物品。」「（妳總
      共付給洪順宗多少現金？）都是電匯到甲○○帳戶，計六次，總共捌拾貳萬元
      整。」「（為何妳要電匯到甲○○帳戶？）因甲○○為介紹人而且甲○○和洪
      順宗為熟識，且共用一個呼叫器000000000號，由於洪順宗的要求，
      要我電匯到甲○○帳戶。」「（妳與甲○○及洪順宗是否認識？有無仇隙？）
      只認識甲○○，和他二人均無仇隙。」等語（見八十三年十二月二十三日警訊
      筆錄）；於偵查中證稱：「（一張六十五萬七千元發票人丙○的票何來？）是
      甲○○欠我貨款拿給我的，本來要幫我買東西，拿走現金，但後來沒買東西，
      而交支票給我。」「（支票交給你時金額、日期、印章都填蓋好了？）是的。
      」「（欠你多少？）八十萬元。」「（警訊為何說是洪順宗交給你的？）甲○
      ○說是洪順宗交給他的。」「（到底是何人交給你？）忘了。」「（認識洪順
      宗？）不認識。」「（甲○○有打電話給你說那張票是遺失的？）有的，但我
      已軋入銀行。」等語（見偵查卷第三三頁背面至第三四頁背面）；於原審審理
      時證稱：「（（提示支票影本）有無看過本張支票？）有看過，這張支票是被
      告寄給我的，不是當面交給我的，因為他欠我錢，他寄給我時，支票上的印章
      和金額都已經寫好了。」「（支票上的印章和字是何人蓋的、寫的？）我不知
      道。」「（（提示偵查中筆錄，告以要旨）有何意見？）我拿錢託被告買東西
      ，後來沒有買到，他應該把錢還我。」「（買什麼東西？）買音響等等，是要
      做生意用的。我匯給被告八十萬元，但被告並沒有將東西交給我，他就慢慢的
      將錢還給我。」「（如何知道支票是被告寄給你的？）被告先用電話和我聯絡
      說要寄支票給我，後來我就收到被告寄的支票，信封內只裝著壹張支票。」「
      （被告有無跟你說這張支票報遺失了，要你不要去提領？）我收到支票以後，
      被告有打電話給我說這張支票已經報遺失了，叫我不要去提領。」「（是否認
      識洪順宗？）我不認識。」「（支票洪順宗有無背書？）好像有。」「（支票
      到底何人寄的？）可能是洪順宗寄的。」（見原審卷第三九頁至第四三頁）「
      （（提示新營信用合作社函文，告以要旨）票號0000000號支票是否由
      你提示？）是，但後來被退票了。」「（系爭支票為何會在你手上？）那是甲
      ○○交給我的，因為他欠我錢，是他拿我的錢說要去買貨，後來沒有買，錢沒
      有還我，支票他何時交給我的，我已經忘了。」「（被告欠你多少錢？）八十
      幾萬元。」「（支票到底是何人交給你的？）我不認識洪順中（宗），支票是
      被告寄給我的。」「（支票現在何去？）我已經交還給丙○。」「（支票背面
      被告是否有背書？）支票背面沒有被告背書，是洪順中（宗）背書的。」（見
      原審卷第一一一頁、第一一二頁）等語；於本院上訴審審理時證稱：「（提示
      系爭支票你如何得來？）是被告欠我錢寄給我的。」「（被告何時寄給你？）
      不知道。」「（提示支票影本你何時送到銀行？）時間我忘記了，我接到支票
      就拿去銀行了。」「（提示支票影本背面寫甲○○？）被告打電話說要寄支票
      給我，被告有背書後來又刪掉了。」「（你認識洪順宗？）我不認識。」（見
      本院上訴審卷第四八頁、第四九頁）「（為何你警訊筆錄會稱是你付訂金給洪
      順宗，電匯給被告帳戶？）曾經被告打電話過來說他是洪順宗，我說不對，後
      來才又改為洪順弘。」「（你收到支票時有蓋印章？）我不知道蓋什麼章。支
      票還沒有到期前我已經存入銀行，被告在未到期前有打電話叫我不要存入銀行
      ，我覺得奇怪。我通知告訴人，告訴人才知道他的支票遺失了。」（見本院上
      訴審卷第五三頁、第五四頁）「（你今日是否有帶你在分局所提之錄音帶？）
      都放在分局，我也不知道是否有拿回去。」「（是否有一位洪順宗此人與你有
      生意往來？）都是電話聯絡，我沒有見過洪順宗，可能洪順宗是被告，因為有
      一次講電話到後來有聽到被告聲音。」「（電話中他稱是洪順宗，為何你會認
      為是被告聲音？）都是被告變聲的。」「（洪順宗與你有生意往來？）沒有，
      都是透過被告的，洪順宗只有打電話來。」「（你曾經打電話給洪順宗？）沒
      有，都是我打電話給被告，被告才聯絡洪順宗打電話給我。」「（提示被告所
      提之匯款憑證，有何意見？）那是被告還我的，他欠我八十萬，之後他有還我
      。」「（為何被告稱是洪順宗還你的？）是被告經手的，我沒有見過洪順宗如
      何欠我錢？」「（你的支票何時交給銀行代收？）我忘記了。」「（提示支票
      退票時間是八十三年十一月十八日，有何意見？）我忘記了。」「（支票你何
      時交給銀行兌換？）票到期我才交給新營儲蓄部。」「（你何時收到支票？）
      我忘記了。」（見本院上訴審卷第八一頁至第八三頁）「（提示支票是否你當
      時收到的？）是。」「（你如何收到此支票？）被告寄給我的。」「（提示你
      八十三年十二月二十三日警訊筆錄你稱支票是洪順宗寄給你的？）我並沒有如
      此說。」「（你作這筆錄時，警員有用不正當手段訊問你的筆錄？）沒有。」
      「（你向洪順宗買過東西？）沒有。」「（你有付過訂金給洪順宗？）從沒有
      。」「（你知悉洪順宗的帳號？）我不知道。」「（你有匯給被告多少錢？）
      我忘記了。」「（你匯過幾次錢給被告？）不我記得。」「（你何時匯錢給被
      告？）我不知道。」「（你為何匯錢給被告？）被告叫我匯的。」「（洪順宗
      與被告有共同使用一個呼叫器？）是。」「（你如何呼叫洪順宗？）被告叫我
      呼叫的。」「（呼叫器後面有無區編？）沒有。」「（你在警局有提出錄音帶
      ？）有。」「（你提出錄音帶做何用？）是他們要我錄音的。」「（此事你有
      告訴丙○？）我不記得。」「（當時被告有告訴你說支票已經遺失？）有。」
      「（被告告訴你支票已經遺失，你稱已經入銀行了？）我忘記了。」「（提
      示支票是否你提出合作金庫，合作金庫交換的？）是。」「（你為何會匯錢給
      被告？）我拜託他買香煙。」「（被告有告訴你錢拿給何人？）都是我要向他
      拿錢時，他才說到洪的。」「（你有叫被告找出洪的？）他提不出來。」「（
      當時何人說支票要交給你？）洪的與被告都有說。」「（電話中是否被告、洪
      的，與你一起說電話？）有。」「（支票你有要求洪的背書？）我只有要求被
      告背書。」「（被告劃掉背書你有問被告何原因？）他劃掉才寄給我。」「（
      被告有告訴你將票抽出來？）他只有叫我抽出並沒有說何原因。」「（你有與
      洪順宗說過電話，大約幾歲人？）都是粗聲，大約是中年人。有一次我與洪順
      宗說電話說後來才變成被告的聲音。」「（你們有三人有壹個時點一起通電話
      ？）沒有。」「（洪順宗與被告聲音有一樣？）洪順宗比較老。」「（請陳述
      被告如何打電話給你？）被告打電話給我一直說後來竟來變成另一個人的聲音
      ，當時錢已經被被告拿走了。」「（你叫被告幫你買香煙？但是後來你警局卻
      說你叫被告買音響？）這二種東西我都有拜託他買。」「（音響有無拿到？）
      很少台，四、五台床頭音響。」「（：：：是否如被告所說你只有會給他四十
      萬元？）那麼久了，有匯錢的也有拿錢給他，我在郵局匯錢的，單據我也丟了
      。他欠我八十幾萬元，是被告自己願意寄我的，我有向被告催討金額。」「（
      你如何匯款？）用匯款單。」「（你為何想要錄下被告的聲音？）我發覺他變
      聲，我才錄下一次他的聲音。」「（你的錄音帶是何人打電話給你？）被告打
      電話給我。」（見本院上訴審卷第一四○頁至第一四九）等語；於本院本審調
      查時證稱：「（這張支票誰給你？（提示原審卷第一一五頁））甲○○。」「
      （你收到這張支票時有沒有背書？）有。」「（誰背書？）甲○○，後來又塗
      掉。另外一人是洪順宗。」「（甲○○誰塗掉？）他寄給時就已經塗掉。」「
      （當時你有沒有告訴甲○○說要由他背書你才願意收受？）忘記了。」「（洪
      順宗是誰？）我不認識。」「（甲○○寄這張支票是要抵充欠款？）是。」「
      （被告有沒有欠你的錢？）八十幾萬（元）。」「（有沒有借據？）沒有。」
      「（被告欠你什麼錢？）他向我拿錢去買洋菸，要出售。」等語（見本院本審
      卷九十一年十月七日訊問筆錄）；於本院本審審理時證稱：「（丙○所有而付
      款人為高雄市小港區農會、票號為0000000號、面額陸拾伍萬柒仟元、
      發票日八十三年十月五日支票到底誰給你的？（提示並告以要旨））甲○○、
      洪順宗都打電話說要寄支票給我。」「（你在警訊為何說洪順宗寄給你的？（
      提示警訊第二頁並告以要旨））他們二人都有說，甲○○說要介紹洪順宗與我
      認識，都沒見到人。」「（甲○○在支票背書是支票交給你之前還是之後？）
      要寄支票之前我有向甲○○、洪順宗說要背書。後來都找不到人。」「（洪順
      宗真的有打電話給你？）有。」「（甲○○後來為何背書要塗掉？）我不知道
      ，他寄來時就塗掉。」「（支票上工程行是什麼？）不知道。」「（洪順宗現
      在在何處？）不知道，也不知道他的住所。」等語（見本院本審卷九十一年十
      月三十一日審判筆錄）。證人乙○○上開對於上開支票究竟是洪順宗或是被告
      給她的，被告與洪順宗是否同一人及她匯款是要買洋菸或音響等情之證述，先
      後亦不一，證人乙○○之證言亦有瑕疵，亦查無積極證據足以佐證證人乙○○
      那一次之證言與事實相符，亦難徒憑證人乙○○之證言，為被告不利之認定。
      至於證人乙○○對被告電話之錄音帶，因洪順宗未到案本院認無該錄音帶送鑑
      定，附此明。
（四）綜上所述，被告否認竊得被害人上開空白支票及偽造該支票之犯行，亦無積極
      證據足以證明被告確有竊得被害人上開空白支票及偽造該支票之犯行，而被害
      人之指述及證人乙○○之證言均有瑕疵，又查無積極證據足以佐證被害人之指
      述與證人乙○○之證言與事實相符，揆諸前開說明，自不能以推測或擬制之方
      法，以為裁判基礎，縱屬被告否認該犯罪事實所持之辯解不能成立，亦難徒憑
      有瑕疵之被害人之指述及證人乙○○之證言，遽認被告有竊得被害人上開空白
      支票及偽造該支票之犯行。此外，亦查無其他積極證據足以證明被告有上開犯
      行，被告之辯解，非無可採。原審未詳予調查，即予被告論罪科刑，尚有未洽
      。被告上訴否認犯罪，為有理由，應由本院將原判決撤銷改判，既不能證明被
      告犯罪，爰諭知被告無罪之判決。
據上論斷，應依刑事訴訟法第三百六十九條第一項前段、第三百六十四條、第三百零
一條第一項、判決如主文。
本案經檢察官劉得鉦到庭執行職務。
中    華    民    國      九十一      年      十一      月    十四      日
                                  臺灣高等法院臺南分院刑事第二庭
                                      審判長法官  陳    清    溪
                                            法官  林    永    茂
                                            法官  蘇    重    信
右正本證明與原本無異。
檢察官如不服本判決，應於判決送達後十日內向本院提出上訴書。
                                      法院書記官  趙    玲    瓏
中    華    民    國      九十一      年      十一      月    十五      日
